臺灣嘉義地方法院交通事件裁定　　　　100年度交聲字第197號
原處分機關　交通部公路總局嘉義區監理所嘉義市監理站
異　議　人　李健瑋
上列受處分人因違反道路交通管理處罰條例案件，對於交通部公
路總局嘉義區監理所嘉義市監理站於民國100年1月7日所為之處
分（嘉監義裁字第裁76-L00000000號裁決書），聲明異議，本院
裁定如下：
    主    文
原處分撤銷。
李健瑋不罰。
    理    由
一、原處分機關處分意旨略以：異議人即受處分人（下稱異議人
    ）李健瑋於民國99年12月7日凌晨0時25分許，駕駛車牌號碼
    5G-0743號自用小客車在嘉義市○○路及文化路口，因違反
    變更底盤應申請臨時檢驗而行駛之規定，依道路交通管理處
    罰條例第18條第1項及違反道路交通管理事件統一裁罰基準
    及處理細則第41條、第43條、第44條及第67條等規定，以嘉
    監義裁字第裁76-L00000000號裁決書，裁處異議人罰鍰新臺
    幣（下同）3,600元，車輛責令檢驗等語。
二、異議人聲明異議意旨略以：異議人於99年2月22日買受上開
    車輛，過戶時車高即為130公分，迄今均未變更改造車體，
    定期驗車均合格，經警舉發後，異議人旋於當日中午12時13
    分至車廠檢驗，車高亦為130公分，故上開車輛並無底盤變
    更之情，為此，聲明異議，請求撤銷原處分等語。
三、按法院受理交通事件，準用刑事訴訟法之規定，道路交通管
    理處罰條例第89條前段定有明文。次按認定不利於被告之事
    實，須依積極證據，苟積極證據不足為不利於被告事實之認
    定時，即應為有利於被告之認定，更不必有何有利之證據；
    且事實之認定，應憑證據，如未能發現相當證據，或證據不
    足以證明，自不能以推測或擬制之方法，以為裁判基礎；而
    認定犯罪事實所憑證據，雖不以直接證據為限，間接證據亦
    包括在內；然而無論直接或間接證據，其為訴訟上之證明，
    須於通常一般之人均不致有所懷疑，而得確信其為真實之程
    度者，始得據為有罪之認定，若其關於被告是否犯罪之證明
    未能達此程度，而有合理性懷疑之存在，致使無從形成有罪
    之確信，根據「罪證有疑，利於被告」之證據法則，即不得
    遽為不利被告之認定；最高法院30年上字第816號、40年台
    上字第86號、76年台上字第4986號等判例意旨可資參照。職
    是，監理機關對於受處分人裁處罰鍰乃因受處分人違規行為
    而對其所為之不利益處分，故依上開規定，法院受理交通事
    件，亦應有前揭原則之適用。復以監理機關係裁罰機關，自
    應就受處分人之違規事實，負舉證責任，並指出證明之方法
    ，倘其所提出之證據，不足為受處分人違規之積極證明，或
    其指出證明之方法，無從說服法院以形成確有違規之心證，
    基於無罪推定之原則，即應為受處分人有利之認定。經查：
  (一)按汽車車身、引擎、底盤、電系等重要設備變更或調換，或
    因交通事故遭受重大損壞修復後，不申請公路主管機關施行
    臨時檢驗而行駛者，處汽車所有人2,400元以上9,000元以下
    罰鍰，並責令其檢驗，道路交通管理處罰條例第18條第1項
    定有明文。依據道路交通安全規則第37條第3款規定，關於
    汽車車高丈量量計方法應自地面至車身最高點之高度。
  (二)異議人駕駛之車牌號碼5G-0743號車輛車高130公分一情，有
    汽車車籍查詢及汽車新領牌登記書附卷可稽（見本院卷第10
    頁、交通部公路總局嘉義區監理所嘉義市監理站處理交通違
    規聲明異議案件卷）。證人即本件舉發員警侯易成到庭證述
    ：伊於99年12月7日目視異議人駕駛上開車輛之車身與輪胎
    之間無縫隙，手指無法伸進車身與輪胎之間，當時未帶測量
    工具，故未測量車高，就如何測量不是很清楚等語（見本院
    卷第23-25頁），足見證人未依道路交通安全規則第37條第3
    款規定測量汽車車高，此亦有舉發當時拍攝之6張照片附於
    上開聲明異議案件卷宗可佐，是其對汽車車高之丈量方法顯
    不符合上開規定，則其未經儀器測量，徒憑目視尚難作為上
    開車輛車身高度確有降低之證據。
  (三)另證人到庭勘驗異議人駕駛之上開車輛車身高度雖為127公
    分至128公分，有勘驗結果在卷可考（見本院卷第27頁），
    惟證人證述其就如何測量不甚清楚，是該勘驗結果之正確性
    即非無疑；再者，該車輛於82年8月出廠，此有車牌號碼5G-
    0743號自用小客車行照影本足憑（見本院證物袋），自出廠
    迄於舉發時已逾17年，則因出廠時間久遠，或因汽車零件老
    舊；或因經常使用等諸多原因致車身下降亦非無可能；此外
    ，勘驗為127公分至128公分之結果與車籍查詢記載之130公
    分僅有2至3公分之差距，則測量容非無合理誤差值之允許，
    此有臺灣士林地方法院96年度交聲字第1555號裁定可資參酌
    。故上開勘驗結果亦不足以作為不利異議人之認定至明。
  (四)綜上各情，異議人於舉發當日駕駛上開車輛之車身實際高度
    是否確有降低，即乏證據足憑，自不得遽以案發當時車身與
    輪胎之間無縫隙，遽認本件汽車高度確有降低而有違反道路
    交通管理處罰條例第18條第1項之行為，至為明確。從而，
    依卷內資料，異議人有無前述違規行為，尚有合理懷疑存在
    ，揆諸前揭說明，應作對異議人有利之認定。
四、原處分機關認定異議人有上開違規行為予以裁罰，尚難認為
    允當。異議人之異議為有理由，應由本院將原處分撤銷，並
    另為不罰之諭知，以資適法。
據上論斷，應依道路交通管理處罰條例第87條第2項，道路交通
事件處理辦法第19條前段，裁定如主文。
中    華    民    國   100    年    6     月    21    日
                  交通法庭      法  官  傅曉瑄
上列正本證明與原本無異。
如不服本裁定，應於裁定送達後5日內向本院提出抗告狀（應附
繕本）。
中    華    民    國   100    年    6     月    21    日
                                書記官  陳意婷